【裁判字號】    99,訴,484
【裁判日期】    990721
【裁判案由】    違反毒品危害防制條例
【裁判全文】
臺灣屏東地方法院刑事判決               99年度訴字第484號
公  訴  人  臺灣屏東地方法院檢察署檢察官
被      告  甲○○
上列被告因違反毒品危害防制條例案件，經檢察官提起公訴（99
年度毒偵字第575 號），被告於準備程序就被訴事實為有罪之陳
述，本院合議庭裁定由受命法官獨任進行簡式審判程序，並予判
決如下：
    主  文
甲○○施用第一級毒品，累犯，處有期徒刑壹年。扣案之第一級
毒品海洛因（檢驗前淨重零點零柒公克，檢驗後淨重零點零貳
柒公克）及其外包裝袋壹只均沒收銷毀。
    事  實
一、甲○○前於民國88年間因施用毒品案件，經本院以88年度毒
    聲字第2245號裁定送勒戒處所施以觀察、勒戒，因認有繼續
    施用毒品傾向，再由本院以88年度毒聲字第2641號裁定令入
    戒治處所施以強制戒治，嗣於戒治期間經本院以89年度毒聲
    字第1009號裁定停止戒治，所餘戒治期間付保護管束，於89
    年5 月9 日出所，迨於89年12月9 日戒治期滿，並經臺灣屏
    東地方法院檢察署檢察官以89年度戒毒偵字第490 號為不起
    訴處分確定。再於90年間因施用毒品案件，經檢察官聲請強
    制戒治並提起公訴，由本院以90年度毒聲字第1670號裁定令
    入戒治處所施以強制戒治，於戒治期間經本院以91年度毒聲
    字第102 號裁定停止戒治，再經本院以91年度毒聲字第443
    號裁定撤銷停止戒治，復入所執行所餘戒治期間，嗣於92年
    2 月3 日戒治期滿出所（接續執行徒刑）；起訴部分，經本
    院以90年度訴字第879 號判決判處有期徒刑8 月、4 月，應
    執行有期徒刑10月確定。又於91年間因施用毒品案件，經本
    院以91年度訴字第324 號判決判處應執行有期徒刑1 年確定
    ，上開2 案接續執行，嗣於93年7 月5 日因縮短刑期假釋出
    監，嗣於93年11月5 日縮刑期滿假釋未經撤銷視為執行完畢
    。復於94年間因施用毒品案件，經本院以94年度訴字第153
    號判決判處應執行有期徒刑2 年確定；再於同年間因竊盜案
    件，經本院以94年度易字第158 號判決判處有期徒刑10月，
    上開2 案接續執行，嗣於96年5 月10日因縮短刑期假釋出監
    ，嗣於96年10月18日縮刑期滿假釋未經撤銷視為執行完畢。
    復於97年間因施用毒品案件，經同法院以97年度訴字第981
    號判決判處有期徒刑1 年，甫於98年10月15日縮刑期滿執行
    完畢。詎其仍不知戒絕悔改，明知海洛因業經公告列為毒品
    危害防制條例第2 條第2 項第1 款之第一級毒品不得非法施
    用與持有，因未戒除施用毒品海洛因之惡習，竟復基於施用
    第一級毒品海洛因之犯意，於99年3 月3 日21時許，在其位
    於屏東縣東港鎮○○路○ 段147 號住處，以將毒品海洛因倒
    入注射針筒內摻水稀釋後，再以注射針筒注射手臂靜脈之方
    式，施用海洛因1 次。嗣於99年3 月4 日下午2 時45分許，
    在屏東縣東港鎮○○路○ 段212 號前，因行跡可疑，為警查
    獲，扣得海洛因1 包（檢驗前淨重0.037 公克、檢驗後淨重
    0.027 公克），並經徵得其同意採集尿液送請鑑驗結果，嗎
    啡（海洛因代謝物）陽性反應，始悉上情。
二、案經屏東縣政府警察局東港分局報告臺灣屏東地方法院檢察
    署檢察官偵查起訴。
    理  由
一、本案被告甲○○所犯違反毒品危害防制條例罪，並非法定刑
    為死刑、無期徒刑或最輕本刑3 年以上有期徒刑之罪，亦非
    高等法院管轄第一審之案件，而被告於本院準備程序中就被
    訴事實為有罪之陳述，本院合議庭乃裁定由受命法官獨任進
    行簡式審判程序。又簡式審判程序之證據調查，不受刑事訴
    訟法第159 條第1 項、第161 條之2 、第161 條之3 、第16
    3 條之1 及第164 條至第170 條規定之限制，刑事訴訟法第
    273 條之2 亦定有明文，故本件審理依該規定，亦排除嚴格
    證據調查，併予敘明。
二、上開犯罪事實，業據被告甲○○於警詢、偵訊及本院審理中
    供承不諱（見警卷第4 至5 頁），復有搜索扣押筆錄、扣押
    物品目錄表各1 份及扣案之海洛因1 包（檢驗前淨重0.037
    公克、檢驗後淨重0.027 公克）（見警卷第7 至8 頁、第28
    至29頁）在案可資憑佐；而被告為警查獲後所排放之尿液經
    採樣送驗，以酵素免疫分析法檢驗及氣相層析質譜儀法確認
    檢驗結果，於嗎啡呈陽性反應，此有毒品條例案尿液受檢人
    真實姓名對照表及臺灣檢驗科技股份有限公司99年3 月22日
    出具報告編號KＺ000000000000號之濫用藥物尿液檢驗報告1
    份附卷足稽（見警卷第6 頁、偵卷第9 頁）；又扣案之白色
    粉末1 包（檢驗前淨重0.037 公克、檢驗後淨重0.027 公克
    ）經以化學呈色法及氣相層析質譜儀檢驗後，檢出第一級毒
    品海洛因成分，有高雄市立凱旋醫院99年4 月1 日出具之高
    市凱醫驗字第12650 號濫用藥物成品檢驗鑑定書1 紙在卷可
    證（見本院卷第26頁），足認被告前揭自白確與客觀事實相
    符，堪予採認。
三、按92年7 月9 日新修正之毒品危害防制條例刪除2 犯及3犯
    之規定，一改修法前繁雜之處遇程式，僅將施用毒品者簡化
    區分為初犯、再犯，並認施用毒品者係屬病患性犯人，以觀
    察、勒戒戒除其身癮，並以強制戒治去除其心癮。經觀察、
    勒戒或強制戒治執行完畢釋放後，若係5 年後再犯該條例第
    10條施用毒品罪者，與同條例第20條第1 項、第2 項關於「
    初犯」之處理方式相同，檢察官應先聲請法院裁定令被告入
    勒戒處所觀察、勒戒，並視有無繼續施用毒品傾向，決定應
    予釋放、為不起訴之處分，或應聲請法院裁定令入勒戒處所
    強制戒治；若係5 年內「再犯」同條例第10條施用毒品罪者
    ，依同條例第23條第2 項規定，檢察官則應依法追訴。觀諸
    該條例第20條第3 項之修正理由：「觀察、勒戒或強制戒治
    5 年後再犯者，顯見前所實施之觀察、勒戒或強制戒治已足
    以遮斷其施用毒品之癮，為期自新及協助其戒除毒癮，對此
    5 年後再犯者，爰明定仍適用初犯之規定，先經觀察、勒戒
    、強制戒治之程式。」及同條例第23條第2 項之修正理由：
    「為配合簡化施用毒品犯之刑事處遇程式，並鑑於經觀察、
    勒戒或強制戒治執行完畢釋放後5 年內再犯者，其再犯率甚
    高，原據以實施之觀察、勒戒及強制戒治既已無法收其實效
    ，自應施以刑事處遇。」，顯然如施用毒品者係前經觀察、
    勒戒或強制戒治等治療程式執行完畢5 年後，始再施用毒品
    之「初犯」，因前所執行之觀察、勒戒或強制戒治已足收戒
    除毒癮之效，自應重新執行觀察、勒戒或強制戒治等治療程
    序，並於治療程式執行完畢後，由檢察官為不起訴處分，毋
    庸對之追訴處罰；反之，在「再犯」之情形，因其先前所為
    治療程式顯未能收戒斷毒癮之效，且考量施用毒品者之再犯
    率偏高，乃簡化其刑事處遇程式，而逕予追訴處罰，不再施
    以治療程式。參酌上開立法理由，修正毒品危害防制條例就
    施用毒品者，祇於「初犯」及「5 年後再犯」二種情形，有
    其追訴條件之限制，即須於初犯經觀察、勒戒或強制戒治釋
    放後，5 年內均無施用毒品之行為，始能認其前所實施之觀
    察、勒戒或強制戒治已足遮斷毒癮，而得於5 年後再犯時，
    再予適用初犯之規定，重行觀察、勒戒等程式。倘5 年內已
    經再犯，被依法追訴處罰，縱其第3 次（或第3 次以上）施
    用毒品之時間在初犯釋放5 年以後，即與「5 年後再犯」之
    情形有別，且因已於「5 年內再犯」，顯見其再犯率甚高，
    原實施觀察、勒戒或強制戒治，已無法收其實效，而無5 年
    戒斷期之存在，自無再經觀察、勒戒及強制戒治之必要，應
    由檢察官逕行起訴，始符新法修正之本旨。查本件被告甲○
    ○於88年間因施用毒品案件，經本院以88年度毒聲字第2245
    號裁定送觀察、勒戒，因認有繼續施用毒品傾向，再由本院
    以88年度毒聲字第2641號裁定令入戒治處所施以強制戒治，
    嗣於戒治期間經本院以89年度毒聲字第1009號裁定停止戒治
    ，所餘戒治期間付保護管束，於89年5 月9 日出所，迨於89
    年12月9 日戒治期滿，並經臺灣屏東地方法院檢察署檢察官
    以89年度戒毒偵字第490 號為不起訴處分確定。再於90年間
    因施用毒品案件，經檢察官聲請強制戒治並提起公訴，由本
    院以90年度毒聲字第1670號裁定令入戒治處所施以強制戒治
    ，於戒治期間經本院以91年度毒聲字第102 號裁定停止戒治
    ，再經本院以91 年 度毒聲字第443 號裁定撤銷停止戒治，
    復入所執行所餘戒治期間，嗣於92年2 月3 日戒治期滿出所
    （接續執行徒刑）；起訴部分，經本院以90年度訴字第879
    號判處應執行有期徒刑10月確定；又於91年間因施用毒品案
    件，經本院以91年度訴字第324 號判處應執行期徒刑1 年確
    定；復於94年間因施用毒品案件，經本院以94年度訴字第
    153 號判決判處應執行有期徒刑2 年確定；再於同年間因竊
    盜案件，經本院以94 年 度易字第158 號判決判處有期徒刑
    10月，上開2 案接續執行，嗣於96年5 月10日因縮短刑期假
    釋出監，嗣於96年10月18日縮刑期滿假釋未經撤銷視為執行
    完畢。復於97年間因施用毒品案件，經同法院以97年度訴字
    第981 號判決判處有期徒刑1 年，於98年10月15日縮刑期滿
    執行完畢，有臺灣屏東地方法院檢察署刑案資料查註紀錄表
    、同署全國施用毒品案件紀錄表及臺灣高等法院被告全國前
    案紀錄表各1 份在卷可考，被告於上開觀察、勒戒及強制治
    療執行完畢後，既曾於5 年內多次再犯毒品危害防制條例第
    10條之罪，並業經判刑確定，本次被告復行觸犯毒品危害防
    制條例第10條之罪，自非屬毒品危害防制條例第20條第3 項
    所定「5 年後再犯」之情形，而應依法追訴處罰。綜此，本
    件事證已臻明確，被告施用第一級毒品之犯行，洵堪認定，
    應依法論科。
四、按海洛因係屬毒品危害防制條例第2 條第2 項第1 款所指之
    第一級毒品，核被告甲○○所為，係犯毒品危害防制條例第
    10 條 第1 項之施用第一級毒品罪。被告施用前持有第一級
    毒品之低度行為，應為其施用第一級毒品之高度行為所吸收
    ，不另論罪。另被告有上揭犯罪事實欄所述經有期徒刑宣告
    及執行完畢之情形，此有前開臺灣高等法院被告前案紀錄表
    可按，被告於有期徒刑執行完畢後，5 年以內故意再犯本件
    有期徒刑以上之罪，構成累犯，應依刑法第47條第1 項規定
    予以加重其刑。爰審酌被告前已因施用毒品犯行經觀察勒戒
    ，竟仍故態復萌，復行施用毒品不輟，無視於毒品對於自身
    健康之戕害及國家對於杜絕毒品犯罪之禁令，即足認非予以
    適當刑罰不足以禁絕；惟衡酌施用毒品係屬自戕行為，被告
    犯罪手段尚屬平和，亦未因此而危害他人，所生損害尚非鉅
    大，且被告於犯後於本院審理時坦承犯行，尚見悔意之犯罪
    後態度，另施用毒品者均有相當程度之成癮性及心理依賴，
    其犯罪心態與一般刑事犯罪之本質並不相同，應側重適當之
    醫學治療及心理矯治為宜暨其教育程度國中必頁、家庭狀況
    勉持、尚有1 名子女待其撫養等一切情狀，量處如主文所示
    之刑，以資懲儆。扣案之海洛因1 包（檢驗前淨重0.037 公
    克、檢驗後淨重0.027 公克）及其外包裝袋1 只因殘留微量
    毒品海洛因難以析離，均應依毒品危害防制條例第18條第1
    項前段諭知沒收銷燬之。
據上論斷，應依刑事訴訟法第273 條之1 第1 項、第299 條第1
項前段，毒品危害防制條例第10條第1項、第18條第1項前段，刑
法第11條、第47條第1項，判決如主文。
本案經檢察官潘國威到庭執行職務。
中    華    民    國    99    年    7     月    21    日
                  刑事第三庭    法  官  陳怡先
以上正本證明與原本無異。
如不服本判決應於收受判決後10日內向本院提出上訴書狀，並應
敘述具體理由；其未敘述上訴理由者，應於上訴期間屆滿後20日
內向本院補提理由書（均須按他造當事人之人數附繕本）「切勿
逕送上級法院」。
中    華    民    國    99    年    7     月    21    日
                                書記官  鍾小屏
附錄犯罪所犯法條第1項
毒品危害防制條例第10條
施用第一級毒品者，處6月以上5年以下有期徒刑。

司法院資訊處製作；財團法人民間司法改革基金會備份。
